【裁判字號】    95,訴,563
【裁判日期】    950809
【裁判案由】    違反槍砲彈藥刀械管制條例
【裁判全文】
臺灣桃園地方法院刑事判決               95年度訴字第563號
公  訴  人  臺灣桃園地方法院檢察署檢察官
被      告  甲○○
                      號
                    （另案在臺灣桃園監獄執行中）
上列被告因違反槍砲彈藥刀械管制條例案件，經檢察官提起公訴
（95年度偵字第3461號），經本院裁定改依簡式審判程序，本院
判決如下：
    主  文
甲○○未經許可，寄藏子彈，累犯，處有期徒刑伍月，併科罰金
新臺幣萬元，有期徒刑如易科罰金，罰金如易服勞役，均以新
臺幣玖佰元（即銀元佰元）折算壹日。扣案之土造子彈伍顆均
沒收。
    事  實
一、甲○○前曾於民國86年間因違反肅清煙毒條例案件，經本院
    於87年3 月20日以87年訴字第64號判決判處有期徒刑3 年6
    月確定，於89年2 月23日縮短刑期假釋出監：嗣假釋經撤銷
    ，應執行殘刑有期徒刑1 年8 月23日，並於92年9 月24日縮
    刑期滿執行完畢。猶不知悔改，於94年11月22日晚間駕駛其
    所有車牌號碼：8419－FV號自小客車搭載友人范貴文（未經
    檢察官提起公訴），范貴文於下車離去之際，竟將所攜帶具
    有殺傷力之改造子彈1 顆及土造子彈6 顆（該改造子彈1 顆
    及土造子彈其中1 顆，均於鑑驗過程中業經試射擊發，已喪
    失子彈效用）遺忘在前開車輛上，迨翌日即94年11月23日凌
    晨，范貴文發現後，乃撥打電話告知甲○○前開子彈放置在
    車輛上之事，並要求甲○○代為保管藏放。而甲○○亦明知
    槍砲彈藥刀械管制條例所列彈藥，非經中央主管機關許可，
    不得無故持有、寄藏之，竟基於非法寄藏具有殺傷力之子彈
    之犯意，受范貴文之請託，將上開子彈藏置於其背包內，再
    將該背包放置在前開車輛內。嗣於94年11月24日21時20分許
    ，甲○○駕駛該車輛行經桃園縣平鎮市○○路116 號前，為
    警盤查時，經甲○○自行打開該背包，當場為警察覺背包內
    置放有上開子彈而查獲，並扣得上述子彈。
二、桃園縣政府警察局移送臺灣桃園地方法院檢察署檢察官偵查
    起訴。
    理  由
一、按刑事訴訟法第273 條之1 規定除被告所犯為死刑、無期徒
    刑、最輕本刑為三年以上有期徒刑之罪、或高等法院管轄第
    一審案件者外，於審判期日前之程序進行中，被告先就被訴
    事實為有罪之陳述時，審判長得告知被告簡式審判程序之旨
    ，並聽取當事人、代理人、辯護人及輔佐人之意見後，裁定
    進行簡式審判程序。經查，本件被告甲○○被訴違反槍砲彈
    藥刀械管制條例乙案，非前開不得進行簡式審判程序之案件
    ，經被告於本院行準備程序時就被訴事實為有罪之陳述，且
    經法官告知被告簡式審判程序之旨，聽取被告及檢察官之意
    見後，爰依上開刑事訴訟法第273 條之1 之規定，裁定改依
    簡式審判程序審判之，合先敘明。
二、上開犯罪事實，業據被告於本院行準備程序時坦承不諱（見
    本院95年5 月17日準備程序筆錄），且該子彈經送鑑驗結果
    ，改造子彈1 顆及土造子彈6 顆，認均具殺傷力，有內政部
    警政署刑事警察局94年12月21日刑鑑字第0940184741號槍彈
    鑑定書1 份附卷可稽。此外，並有前揭子彈扣案可資佐證，
    事證已臻明確，被告犯行堪以認定。
三、論罪部分
  (一)查被告行為後，刑法於94年2 月2 日公布，於95年7 月1日
    施行，其中修正第2 條、第41條、第42條、第47條規定。按
    行為後法律有變更者，適用行為時之法律，但行為後之法律
    有利於行為人者，適用最有利於行為人之法律，現行刑法第
    2 條第1 項訂有明文。此條規定乃與刑法第1 條罪刑法定主
    義契合，而貫徹法律禁止溯及既往原則，係規範行為後法律
    變更所生新舊法律比較適用之準據法，是刑法第2 條本身雖
    經修正，但刑法第2 條既屬適用法律之準據法，本身尚無比
    較新舊法之問題，應一律適用裁判時之現行刑法第2 條規定
    以決定適用之刑罰法律，先予辨明。又以本次刑法修正之比
    較新舊法，應就罪刑有關之共犯、未遂犯、想像競合犯、牽
    連犯、連續犯、結合犯，以及累犯加重、自首減輕暨其他法
    定加減原因（如身分加減）與加減例等一切情形，綜其全部
    罪刑之結果而為比較，最高法院95年5 月23日著有95年度第
    8 次刑庭會議決議可資參照，再按比較適用最有利於行為人
    之法律，應就罪刑有關之一切情形比較其全部結果，而為一
    體之適用，不應一部分適用新法，一部分適用舊法，最高法
    院29年上字第964 號判例意旨參照。查：(1) 刑法第47條累
    犯之規定，修正前規定：「受有期徒刑之執行完畢，或受無
    期徒刑或有期徒刑一部之執行而赦免後，5 年以內再犯有期
    徒刑以上之罪者，為累犯，加重本刑至二分之一。」；修正
    後刑法第47條第1 項規定：「受徒刑之執行完畢，或一部之
    執行而赦免後，5 年以內故意再犯有期徒刑以上之罪者，為
    累犯，並加重本刑至二分之一。」，本案被告無論依修正前
    之刑法第47條，或修正後之刑法第47條第1 項之規定，均構
    成累犯，對被告而言並無不同。(2)刑法第41條第1 項前段關
    於易科罰金折算標準部分：修正前刑法第41條第1 項前段規
    定：「犯最重本刑為5 年以下有期徒刑之刑之罪，而受6 月
    以下有期徒刑或拘役之宣告，因身體、教育、職業、家庭之
    關係或其他正當事由，執行顯有困難者，得以1 元以上3 元
    以下折算1 日，易科罰金。」；又被告行為時之易科罰金折
    算標準，修正前罰金罰鍰提高標準條例第2 條前段（現已刪
    除）規定，就其原定數額提高為100 倍折算1 日，因此被告
    行為時之易科罰金折算標準，應以銀元300 元折算1 日，經
    折算為新臺幣後，應以新臺幣900 元折算1 日。惟修正後刑
    法第41條第1 項前段則規定：「犯最重本刑為5 年以下有期
    徒刑之刑之罪，而受6 月以下有期徒刑或拘役之宣告者，得
    以新臺幣1000元、2000元、3000元折算1 日，易科罰金。」
    ，比較修正前後之易科罰金折算標準，仍以95年7 月1 日修
    正公布施行前之規定，較有利於被告。(3)刑法第42條第2 項
    關於易服勞役折算標準部分：除該條文移至刑法第42條第3
    項外，修正前刑法第42條第2 項前段規定：「易服勞役以1
    元以上3 元以下折算1 日。」，又被告行為時之易服勞役折
    算標準，業據修正前罰金罰鍰提高標準條例第2 條前段規定
    ，就其原定數額提高為100 倍折算1 日，則被告行為時之易
    服勞役折算標準，應以銀元300 元折算1 日，即新臺幣900
    元折算1 日，惟修正後刑法第42條第3 項前段規定：「易服
    勞役以新臺幣1,000 元、2,000 元或3,000 元折算1 日。」
    。另舊刑法第42條第2 項後段規定易服勞役之期限不得逾6
    個月；而新刑法第42條第3 項後段規定之易服勞役之期限不
    得逾1 年。則修正後刑法第42條第3 項之易服勞役之折算標
    準規定，自屬法律變更無誤。(4)綜合上述各條文修正前、後
    之比較，揆諸前揭最高法院決議、判例意旨及修正後刑法第
    2 條第1 項前段、後段規定之「從舊、從輕」原則，及法律
    一體適用，不容割裂之原則，自應適用被告行為時之法律，
    即修正前刑法之相關規定予以論處。
 (二)核被告所為係犯槍砲彈藥刀械管制條例第12條第4 項未經許
   可寄藏子彈罪。又槍砲彈藥刀械管制條例係將「持有」與「
   寄藏」為分別之處罰規定，則單純之「持有」，固不包括「
   寄藏」，但「寄藏」之受人委託代為保管，其保管之本身所
   為之「持有」，既係「寄藏」之當然結果，法律上自宜僅就
   「寄藏」行為為包括之評價（最高法院74年臺上字第3400號
   判例意旨可資參照），是本院自不應另就被告持有子彈之行
   為予以論罪。又查被告有事實欄所載之犯罪科刑及執行情形
   ，有臺灣高等法院被告前案紀錄表存卷可按，其受有期徒刑
   之執行完畢後五年以內再犯本件有期徒刑以上之罪，係屬累
   犯，應依法加重其刑。爰審酌被告之素行、動機、及其於社
   會治安日益惡化之際，猶無故寄藏前開具有殺傷力子彈，威
   脅社會治安之程度不小，惟其犯罪後尚知坦認犯行，態度良
   好等一切情狀，量處如主文所示之刑，併就其所受有期徒刑
   及罰金刑部分，各依修正前刑法第41條第1 項前段、第42條
   第2 項規定諭知易科罰金、易服勞役之折算標準。
 (三)扣案具傷力之土造子彈5 顆，係違禁物，爰依刑法第38條第1
   項第1 款宣告沒收；至原扣案之改造子彈1 顆及土造子彈1
   顆（原扣得6 顆土造子彈），雖於內政部警政署刑事警察局
   進行鑑驗過程中試射後認具有殺傷力，惟已經實際擊發，僅
   餘彈殼、彈頭而不具有子彈的完整結構，失其子彈違禁物之
   性質，自無庸為沒收之諭知，併此敘明。
據上論斷，應依刑事訴訟法第273 條之1 第1 項、第299 條第1
項前段，槍砲彈藥刀械管制條例第12條第4 項，修正後刑法第2
條第1 項前段、修正前刑法第11條前段、刑法第47條、第41條第
1 項前段、第42條第2 項、第38條第1 項第1 款，修正前罰金罰
鍰提高標準條例第2 條，判決如主文。
本案經檢察官何嘉仁到庭執行職務
中    華    民    國    95    年     8     月     9   日
                           臺灣桃園地方法院刑事第七庭
                                     法  官  賴淑美
上正本證明與原本無異。
如不服本判決，應於判決送達後10日內向本院提出上訴狀 (應附
繕本)，上訴於臺灣高等法院。
                                     書記官  陳育君
中    華    民    國    95    年    8    月     9     日
附錄：本案論罪科刑法條全文
槍砲彈藥刀械管制條例第12條
未經許可，製造、販賣或運輸子彈者，處 1 年以上 7 年以下有
期徒刑，併科新台幣 500 萬元以下罰金。
未經許可，轉讓、出租或出借子彈者，處 6 月以上 5 年以下有
期徒刑，併科新台幣 300 萬元以下罰金。
意圖供自己或他人犯罪之用，而犯前二項之罪者，處3年以上10
年以下有期徒刑，併科新台幣700萬元以下罰金。
未經許可，持有、寄藏或意圖販賣而陳列子彈者，處5年以下有
期徒刑，併科新台幣300萬元以下罰金。
第 1 項至第 3 項之未遂犯罰之。


司法院資訊處製作；財團法人民間司法改革基金會備份。
